【裁判字號】    97,簡上,692
【裁判日期】    970930
【裁判案由】    家暴傷害
【裁判全文】
臺灣桃園地方法院刑事判決             97年度簡上字第692號
上  訴  人
即  被  告  乙○○
上列上訴人因家暴傷害案件，不服本院簡易庭於民國97年7 月14
日所為之97年度桃簡字第604 號刑事簡易判決（原檢察官聲請簡
易判決處刑案號：96年度偵緝字第1394號），提起上訴，本院管
轄之第二審合議庭判決如下：
    主  文
原判決撤銷。
乙○○傷害直系血親尊親屬之身體，處有期徒刑肆月，如易科罰
金，以銀元佰元即新臺幣玖佰元折算壹日。緩刑貳年。
    事  實
一、乙○○前因公共危險案件，經本院以92年桃交簡字1490號判
    決判處罰金銀元25,000確定，於民國93年3 月11日繳納罰金
    執行完畢。乙○○為甲○○之養子，其2 人間具有家庭暴力
    防治法第3 條第3 款所定家庭成員關係，於94年9 月12日11
    時30分，乙○○竟基於傷害直系血親尊親屬之犯意，在桃園
    縣大溪鎮仁武里3 鄰太武新村41號住宅之門口，接續以拳頭
    毆打甲○○之胸口5 下及左眼5 下，致甲○○（聲請簡易判
    決處刑書誤植為乙○○）跌倒於地，而受有左眉及胸部挫傷
    等傷害，嗣因鄰居制止，乙○○始罷手離去。
二、案經甲○○訴由桃園縣政府警察局大溪報請臺灣桃園地方法
    院檢察署檢察官偵查後聲請簡易判決處刑。
    理  由
一、上開犯罪事實，業據被告乙○○於本院審理時坦承不諱，核
    與告訴人甲○○於警詢中之指訴情形相符，且有國軍桃園總
    醫院附設民眾診療服務處診斷證明書1 紙附卷可佐（見94年
    度偵字第20000 號卷第11頁），足認被告自白與事實相符，
    本件事證明確，被告犯行已堪認定，應依法論科。
二、查被告行為後，刑法業於94年2 月2 日經總統以華總一義字
    第09400014901 號令修正公布，並於95年7 月1 日施行，刑
    法施行法第1 條之1 亦於95年6 月14日經總統以華總一義字
    第09500085181 號令公布施行，參酌最高法院95年5 月23日
    刑事庭第八次會議決議，修正後刑法第2 條第1 項之規定，
    係規範行為後法律變更所生新舊法律比較適用之準據法，於
    修正後刑法施行後，應適用修正後刑法第2 條第1 項之規定
    ，為「從舊從輕」之比較。另於比較時應就罪刑有關之共犯
    、未遂犯、想像競合犯、牽連犯、連續犯、結合犯，以及累
    犯加重、自首減輕暨其他法定加減原因（如身分加減）與加
    減比例等一切情形，本於統一性及整體性原則，綜其全部罪
    刑之結果而為比較。茲首就與本案有關且於為刑之宣告前須
    先行及連帶確定應如何適用之法律修正情形列述如下：
  (一)修正前刑法第33條第5 款規定「罰金：（銀元）一元以上。
    」，復依罰金罰鍰提高標準條例第1 條前段規定提高為10倍
    ，折算新台幣為30元；修正後刑法第33條第5 款規定「罰金
    ：新臺幣一千元以上，以百元計算之」；次查，刑法分則各
    條文所定之罰金刑，其幣別原為「銀元」，又倘非屬72年6
    月26日至94年1 月7 日間新增或修正之條文，所定罰金數額
    並依罰金罰鍰提高標準條例第1 條前段規定提高為10倍，惟
    依95年6 月14日修正公布、同年7 月1 日施行之中華民國刑
    法施行法第1 條之1 ：「中華民國94年1 月7 日刑法修正施
    行後，刑法分則編所定罰金之貨幣單位為新臺幣。94年1 月
    7 日刑法修正時，刑法分則編未修正之條文定有罰金者，自
    94年1 月7 日刑法修正施行後，就其所定數額提高為30倍。
    但72年6 月26日至94年1 月7 日新增或修正之條文，就其所
    定數額提高為3 倍」，現行刑法中有關於罰金刑之計算單位
    及其最低度刑之規定已有修正，自屬法律變更。
  (二)就罰金刑之加減例，修正前刑法第68條規定「拘役或罰金加
    減者，僅加減其最高度」，修正後刑法第67條則規定「有期
    徒刑或罰金加減者，其最高度及最低度同加減之」，並刪除
    第68條有關罰金刑加減之規定，進言之，經修正後，罰金之
    最低度刑亦在加減之列。
  (三)經綜合適用修正前、後之罪、刑相關規定予以比較，修正後
    之規定顯非較修正前之規定對被告有利，因之，依現行即修
    正後刑法第2 條第1 項前段規定，此部分自應整體適用修正
    前刑法之有關規定，合先敘明。
三、查告訴人甲○○為被告之直系血親尊親屬，渠等為家庭成員
    ，家庭成員間實施身體或精神上不法侵害之行為者，均屬家
    庭暴力，而家庭成員間故意實施家庭暴力行為而成立其他法
    律所規定之犯罪，則成立家庭暴力罪，家庭暴力防治法第3
    條第3 款、第2 條第1 項、第2 項定有明文。核被告所為，
    係對直系血親尊親屬犯刑法第277 第1 項之普通傷害罪，應
    依同法第280 條規定加重其刑，惟罰金部分僅加重最高度。
    又被告對於家庭成員犯傷害罪，亦屬家庭暴力防治第2 條第
    2 款所稱之家庭暴力罪。原審以被告上述犯行，事證明確，
    予以論罪科刑，固非無見。惟原審漏未審酌被告與告訴人甲
    ○○係養父子之關係，而未依刑法第280 之規定加重其刑，
    即有未合。被告上訴指摘原判決不當，雖無理由，惟原判決
    既有可議之處，自應由本院予以撤銷改判。爰審酌被告係告
    訴人甲○○之養子，告訴人甲○○係8 年5 月5 日生，於案
    發當時已屬86歲之高齡，被告僅因口角爭執，竟不顧倫常孝
    道及告訴人甲○○已年老體衰，出手毆打告訴人甲○○之身
    體，致告訴人甲○○受有上開傷害，實有違人倫孝道，幸告
    訴人甲○○受傷輕微，危害尚非重大，並斟酌被告於本院審
    理時坦承犯行，當庭向告訴人甲○○下跪道歉，尚有悔悟之
    心，且已獲得告訴人甲○○之諒解等一切情狀，量處如主文
    所示之刑。又被告行為時之刑法第41條第1 項前段規定：「
    犯最重本刑為5 年以下有期徒刑以下之刑之罪，而受6 個月
    以下有期徒刑或拘役之宣告，因身體、教育、職業、家庭之
    關係或其他正當事由，執行顯有困難者，得以1 元以上3 元
    以下折算1 日，易科罰金。」被告行為時之易科罰金折算標
    準，依修正前罰金罰鍰提高標準條例第2 條前段（現已刪除
    ）規定，係就其原定數額提高為100 倍折算1 日，則本件被
    告行為時之易科罰金折算標準，應以銀元300 元折算1 日，
    經折算為新臺幣後，應以新臺幣900 元折算為1 日。惟修正
    後之刑法第41條第1 項前段規定：「犯最重本刑為5年 以下
    有期徒刑以下之刑之罪，而受6 個月以下有期徒刑或拘役之
    宣告者，得以新臺幣1,000 元、2,000 元或3,000 元折算1
    日，易科罰金。」依修正後之刑法第2 條第1 項規定比較修
    正前後易科罰金折算標準，以舊法較有利被告，參照最高法
    院95年第8 次刑事庭會議決議，自應適用行為時法（即舊法
    ）定其折算標準，依此，另諭知易科罰金之折算標準如主文
    所示，以示懲儆。另查被告犯罪之時間，雖係在96年4 月24
    日以前，惟因中華民國九十六年罪犯減刑例第5 條規定：「
    本條例施行前，經通緝而未於中華民國96年12月31日以前自
    動歸案接受偵查、審判或執行者，不得依本條例減刑」，查
    本件被告係於上開減刑條例施行前之95年3 月15日經臺灣桃
    園地方法院檢察署發布通緝，而於96年10月16日為警緝獲到
    案，依上揭說明，自無減刑規定適用之餘地，併予明。末
    按刑法第74條緩刑之規定固亦於94年2 月2 日修正，並於95
    年7 月1 日施行。惟按犯罪在新法施行前，新法施行後，緩
    刑之宣告，應適用新法第74條之規定（最高法院95年度第8
    次刑事庭會議決議參照），本件被告未曾因故意犯罪而受有
    期徒刑以上刑之宣告，有臺灣高等法院被告前案紀錄表1 份
    在卷可稽，其因一時失慮，致罹刑章，惟犯後坦承犯行，並
    向告訴人甲○○道歉，獲得諒解，堪認悔意殷殷，經此偵審
    程序及刑之宣告，當知所警惕，信無再犯之虞，本院認所宣
    告之刑以暫不執行為適當，爰依修正後刑法第74條第1 項第
    1 款規定，併予宣告緩刑2 年以啟自新。
據上論斷，應依刑事訴訟法第455 條之1 第3 項、第369 條第1
項前段、第364 條、第299 條第1 項前段，修正後刑法第2 條第
1 項、第74條第1 項第1 款，刑法第277 條第1 項、第280 條，
修正前刑法第41條第1 項前段，刑法施行法第1 條之1 第1 項、
第2 項前段，修正前罰金罰鍰提高標準條例第2 條，判決如主文
。
本案經檢察官蔡如惠到庭執行職務。
中    華    民    國    97    年    9     月    30    日
                  刑事第四庭  審判長法  官  袁雪華
                                    法  官  陳可薇
                                    法  官  張淑華
以上正本證明與原本無異
本判決不得上訴
                                    書記官  鄭嘉惠
中    華    民    國    97    年    9     月    30    日
附本件論罪科刑依據之法條：
中華民國刑法
第277條第1項
傷害人之身體或健康者，處 3 年以下有期徒刑、拘役或 1 千元
以下罰金。
第280條
對於直系血親尊親屬，犯第277 條或第278 條之罪者，加重其刑
至二分之一。


司法院資訊處製作；財團法人民間司法改革基金會備份。
